臺灣高等法院臺中分院刑事裁定　
111年度毒抗字第985號
抗  告  人  
即  被  告  姜志宏


上列抗告人即被告因聲請觀察勒戒處分案件，不服臺灣南投地方
法院中華民國111年9月15日111年度毒聲字第262號第一審裁定（
聲請案號：臺灣南投地方檢察署111年度聲觀字第219號、111年
度毒偵字第635號），提起抗告，本院裁定如下：
    主  文
抗告駁回。
    理  由
一、抗告人即被告甲○○(下稱抗告人)抗告意旨略以：抗告人於民
    國111年5月19日在家中被警察查獲施用毒品時立即承認錯誤
    ，並於111年5月27日前往臺中榮民總醫院埔里分院自費接受
    替代療法，目前仍持續追蹤治療。抗告人目前有固定工作，
    且為了遠離毒友而更換電話，甚至前往離家較遠的臺中榮民
    總醫院埔里分院接受治療，盡一切可能戒除毒癮，抗告人承
    認錯誤，懇請法官給予自新機會等語。
二、按犯毒品危害防制條例第10條之罪者，檢察官應聲請法院裁
    定，令被告入勒戒處所觀察、勒戒，其期間不得逾2月。依
    前項規定為觀察、勒戒或強制戒治執行完畢釋放後，3年後
    再犯第10條之罪者，適用前2項之規定，毒品危害防制條例
    第20條第1項、第3項定有明文。又前揭規定中所謂「3年後
    再犯」，經最高法院統一見解認為：只要本次再犯（不論修
    正施行前、後）距最近一次觀察、勒戒或強制戒治執行完畢
    釋放，已逾3年者，即該當之，不因其間有無犯第10條之罪
    經起訴、判刑或執行而受影響。至檢察官對於「3年後再犯
    」施用毒品罪之行為人，究應採行附命完成戒癮治療之緩起
    訴處分，抑或向法院聲請觀察、勒戒之處遇措施，要屬檢察
    官之裁量權，倘檢察官係聲請法院裁定觀察、勒戒，法院就
    該聲請，除檢察官有違法或濫用其裁量權之情事得以撤銷外
    ，僅得依法裁定被告送勒戒處所觀察、勒戒，尚無自行以附
    命完成戒癮治療之緩起訴處分等其他方式替代之權。
三、經查：
  ㈠抗告人基於施用第一級毒品海洛因之犯意，於111年5月19日
    凌晨1時許，在其南投縣○里鄉○○村○○路00號住處內，以將海
    洛因摻水稀釋置入針筒內注射之方式，施用第一級毒品海洛
    因1次；另基於施用第二級毒品甲基安非他命之犯意，於111
    年5月19日上午7時10分許為警採尿前回溯96小時內某時許（
    不含公權力拘束期間），在不詳地點，以不詳方式，施用第
    二級毒品甲基安非他命1次。抗告人上開施用第一級毒品海
    洛因之犯罪事實，業據抗告人於警詢、偵訊中坦承不諱（見
    111年度毒偵字第635號卷第20、82頁背面），並有扣案注射
    針筒4支、塑膠藥鏟3支及海洛因1包（驗餘淨重0.2040公克
    ）可以佐證，應可認定屬實。另經警持臺灣南投地方檢察署
    檢察官核發之鑑定許可書於同日7時10分許採集被告尿液送
    驗，並送請欣生生物科技股份有限公司以酵素免疫分析法（
    EIA）初步檢驗，結果呈甲基安非他命、可待因及嗎啡陽性
    反應，再經以液相層析串聯質譜法（LC/MS/MS）為確認檢驗
    ，結果仍呈甲基安非他命、可待因及嗎啡之陽性反應，且甲
    基安非他命閾值濃度為2338ng/ml、可待因閾值濃度1231ng/
    ml及嗎啡閾值濃度18752ng/ml，均已超出衛生福利部公告安
    非他命、甲基安非他命閾值濃度500ng/ml、可待因、嗎啡閾
    值濃度300ng/ml等情，有前開欣生生物科技股份有限公司11
    1年6月6日濫用藥物尿液檢驗報告、南投縣政府警察局勘察
    採證同意書、臺灣南投地方檢察署鑑定許可書、南投縣政府
    警察局刑警大隊鑑驗尿液真實姓名對照表各1紙在卷可稽（
    見111年度毒偵字第635號卷第48至50、85頁）。抗告人於偵
    訊時雖否認有於警採集尿液時起往前回溯96小時內之某時許
    ，在不詳地點，以不明方式施用第二級毒品甲基安非他命之
    犯行，並辯稱只有施用第一級毒品海洛因等語。惟本件既經
    液相層析串聯質譜法（LC/MS/MS）作藥物及其代謝產物之定
    性及定量分析，即可排除偽陽性反應之可能；又尿液檢驗係
    得以反覆驗證而不會產生誤差之科學技術，亦足可作為抗告
    人有施用第二級毒品甲基安非他命之證據。是抗告人上開施
    用第一級毒品海洛因及第二級毒品甲基安非他命之犯行，均
    可認定。
  ㈡抗告人前因施用毒品案件，經臺灣南投地方法院91年度毒聲
    字第197號裁定令入戒治處所施以強制戒治，復經臺灣南投
    地方法院92年度毒聲字第26號裁定停止戒治所餘戒治期間付
    保護管束，而於92年1月16日停止戒治處分釋放出所，至92
    年4月10日保護管束期滿未經撤銷視為執行完畢，迄今未曾
    再受觀察、勒戒或強制戒治之執行等情，有臺灣高等法院被
    告前案紀錄表在卷可稽(見本院卷第21至22、26頁)。是抗告
    人本件施用第一、二級毒品犯行，距其上開觀察、勒戒執行
    完畢釋放後，已逾3年，顯合於修正後毒品危害防制條例第2
    0條第3項所定「3年後再犯」之情形。故而檢察官斟酌個案
    具體情節，依毒品危害防制條例第20條第1項之規定，向法
    院聲請觀察、勒戒之處遇措施，即難謂有裁量逾越、裁量濫
    用、裁量怠惰或違反比例原則之明顯違失。原審依憑法條文
    義、立法理由及檢察官之聲請，裁定被告應送勒戒處所觀察
    、勒戒，自屬有據，為適法之裁定。
  ㈢抗告人於偵查時否認有施用第二級毒品甲基安非他命之犯行
    （見111年度毒偵字第635號卷第82頁反面），檢察官因此認
    被告否認犯行，本件不宜為緩起訴處分，有卷附毒偵案件緩
    起訴之司法選案標準表可參（見111年度毒偵字第635號卷第
    97頁），是檢察官係於斟酌抗告人本案之犯罪情節、否認施
    用第二級毒品犯行等事證後，認以向法院聲請觀察、勒戒始
    能達成戒斷之目的，依毒品條例第20條第1項之規定向法院
    聲請裁定觀察、勒戒，未對抗告人為附命完成戒癮治療之緩
    起訴處分諭知，此乃屬檢察官適法職權的行使，其程序並無
    不合，難謂其判斷有違背法令、事實認定有誤或其他裁量重
    大明顯瑕疵等情事，本院自應予以尊重，本院尚無自由斟酌
    以其他方式替代之權。
  ㈣又抗告人雖於111年5月19日被警察查獲施用毒品之犯行後，
    即於111年5月27日前往臺中榮民總醫院埔里分院自費接受替
    代療法。惟按毒品危害防制條例第21條第1項、第2項分別規
    定：「犯第10條之罪者，於犯罪未發覺前，自動向行政院衛
    生署指定之醫療機構請求治療，醫療機構免將請求治療者送
    法院或檢察機關。依前項規定治療中經查獲之被告或少年，
    應由檢察官為不起訴之處分或由少年法院（地方法院少年法
    庭）為不付審理之裁定。但以1次為限。」其中「依前項規
    定治療中經查獲」，依其文義應係指犯同條例第10條之罪者
    ，於犯罪未發覺前，即自動向衛生福利部指定之醫療機構請
    求治療，而於治療中始經查獲該未發覺之犯罪而言。查抗告
    人所提之臺中榮民總醫院埔里分院111年9月30日診斷證明書
    所載(見本院卷第9頁)，抗告人係經查獲後，始向衛生福利
    部指定之醫療機構請求治療，核與毒品危害防制條例第21條
    第1項、第2項之規定不符，自無該條之適用，上開抗告意旨
    所陳，顯非可採。
四、綜上所述，原審認被告施用第一、二級毒品之犯行明確，依
    檢察官之聲請，裁定被告令入勒戒處所施以觀察、勒戒，核
    其認事用法均屬有據，抗告意旨請求撤銷原裁定，於法未合
    ，為無理由，應予駁回。
據上論斷，應依刑事訴訟法第412條，裁定如主文。 
中　　華　　民　　國　　111 　年　　10　　月　　31　　日
            刑事第三庭  審判長法  官  楊  真  明
                              法  官  邱  顯  祥
                              法  官  李  明  鴻 
以上正本證明與原本無異。
不得再抗告。
                              書記官  陳  慈  傳 
　　　　　　　　　　　　　　　   
中　　華　　民　　國　　111 　年　　10　　月　　31　　日